【裁判字號】    95,破,158
【裁判日期】    951215
【裁判案由】    宣告破產
【裁判全文】
臺灣高雄地方法院民事裁定               95年度破字第158號
聲  請  人  甲○○○
當事人間聲請宣告破產事件，本院裁定如下：
  主  文
聲請駁回。
程序費用由聲請人負擔。
  理  由
一、聲請意旨略以：聲請人於5 年前，因經營簡餐店不善，因而
    以信用卡及現金卡預借現金週轉，致負債120 萬元。嗣又因
    聲請人母親不便於行，長期由聲請人照護，加上龐大之醫藥
    費用，聲請人無力支付，遂又續以信用卡及現金上借貸週轉
    ，累計已達2,088,807 元。因聲請人現無工作，且僅餘資產
    300,000 元，負債顯大於資產而不足以清償債務，願以聲請
    人尚存之資產組成破產財團，聲請宣告破產等語。
二、按破產，對債務人不能清償債務者，宣告之；破產人及其家
    屬之必要生活費，視為財團費用，破產法第57條、第95 條
    第2 項分別定有明文。次按，法院就破產之聲請，應依職權
    為必要之調查，倘債務人確係毫無財產可構成破產財團，或
    債務人之財產不敷清償破產財團之費用及財團之債務，無從
    依破產程序清理其債務時，得以無宣告破產之實益，裁定駁
    回聲請，有最高法院86年度台抗字第479 號、91年度台抗字
    第60號裁定之意旨可參。而破產乃債務人於經濟發生困難，
    無力對全體債權人為清償時，由法院介入，強制將債務人之
    全部財產依一定程序為變價及分配，使全體債權人得以公平
    受償之一般執行程序，倘可預見破產程序進行之結果，多數
    債權人之普通債權毫無機會獲得公平滿足者，則破產程序之
    進行即無實益可言，於此情形，如仍進行破產程序，即與破
    產制度本旨有違，法院應不予准許。
三、經查：
  (一)經本院向聲請人陳報之債權人銀行函查結果，聲請人尚積欠
    包括台灣中小企業銀行等11家銀行共計1,772,630 元，雖與
    聲請人陳報之2,008,807 元有所出入，惟聲請人名下，確無
    其他不動產或汽車，有稅務電子閘門財產所得調件明細表1
    份在卷可參。另財產所得當中，亦無利息所得，足證亦無大
    筆之存款。此外，聲請人名下僅有部分公司之股票，總值為
    164,200 元，則聲請人陳報其目前資產總值僅300,000 元一
    情，應為屬實。是聲請人主張其資產及所得顯已不能清償其
    債務，依法即有破產之原因等情，自足堪採信。
  (二)惟依目前破產實務，破產管理人之最低報酬約為4 萬元，且
    破產程序需召開債權人會議、出售資產、分配破產財團等通
    常1 年仍無法終結，則以最低之破產處理期間1 年計，此期
    間聲請人應支出之個人生活費用及扶養母親之費用，依行政
    院主計處公布之94年度高雄縣平均每人每月消費支出調查表
    計算，已高達332,424 元 (計算式：每人每月13851 元×12
    月×2 人＝324245元)， 更遑論現今於物價波動後，每人之
    平均消費支出更應遠逾上開數額，則聲請人之上開財產於扣
    除破產管理人之報酬及生活費用後已無餘額可供構成破產財
    團，自無法清償破產債權，揆諸首開說明及破產法第148 條
    意旨，聲請人聲請宣告破產即無實益。
  (三)再則，聲請人雖主張其債務高達2,008,807 元，惟據國泰商
    業銀行及聯邦商業銀行回函表示，聲請人已就積欠之債務與
    債權人銀行完成協商，其中國泰商業銀行並明確表示，至95
    年10月止，聲請人已依協商內容，清償4 期款項，計13,848
    元。再參以債權人銀行函覆本院有關聲請人積欠之債務總額
    僅1,772,630 元，與聲請人陳報之2,008,807 元有明顯出入
    。堪認係此一期間，聲請人依協商機制所清償之債務。按破
    產制度既在調和債務人重生機能及債權人權益保障，若有其
    他替代機制，更能為適當之處理時，即無籍由宣告破產之必
    要。況政府並已另積極訂立相關債務清償之法規以資因應，
    則若能藉由其他較為合理之機制為清償事宜之處理，而非以
    強制免除債務之方式為破產，應係較符合衡平之方案。本院
    除認以聲請人現行提出構成破產財團之財產，尚難認有達到
    准予宣告破產之實益外，在現行破產效力係強制免責之情形
    下，聲請人所提出構成破產財團之財產，亦未能使本院認已
    符合破產機制之本旨，故在聲請人未能提出其他較為合理且
    有清償實益之破產財團前，本院尚難准予破產之宣告。
  (四)依前開說明，聲請人聲請宣告破產，為無理由，應予駁回。
四、依破產法第5條、民事訴訟法第95條、第78條、裁定如主文
    。
中    華    民    國    95    年    12    月    15    日
                  民事鳳山分庭  法  官  高英賓
正本係照原本作成。
如對本裁定抗告須於裁定送達後10日內向本院提出抗告狀。
中    華    民    國    95    年    12    月    15    日
                                書記官  李崑良


司法院資訊處製作；財團法人民間司法改革基金會備份。
